---
title: "CheckClinicalMetadata"
author: "Ciao"
date: "2025-03-20"
output: html_notebook
---

```{r setup, include=FALSE}
knitr::opts_chunk$set(echo = TRUE)
library(readxl) # install.package("readxl")
```

## Load clinical metadata

```{r load}
m.df <- read_xlsx("./clean.metadata.xlsx","Sheet1")
```

## 检查变量类型

总体观察：

```{r}
summary(m.df)
```

### 观察性别

查看性别分布
```{r}
table(m.df$Gender)
str(m.df$Gender)
```
结论：男女比例相对平衡。  
注意到该变量为字符串变量。  

将性别变量处理：
```{r}
m.df$Gender <- as.factor(m.df$Gender)
```

打印检查：
```{r}
str(m.df$Gender)
```

### 治疗方案

统计每种治疗方案的频数
```{r}
table(m.df$Treatment)
```

观察到样本量不平衡。解决办法：  
1. 剔除澳西替尼样本；  
2. 补充更多样本使之平衡；  
3. 证明奥西替尼在特定检验中不会产生显著影响，可以合并使用。    


### 年龄分布

先看值域：
```{r}
range(m.df$Age)
```
观察到最小30岁，最大77岁。
```{r}
library(ggplot2)
ggplot(m.df,aes(x=Age)) + geom_density(aes(color=Gender))
```
密度分布图能看到性别分布为双峰结构，说明有两个年龄群。 总体以老人为主。



```{r}
ggplot(m.df,aes(x=Gender,y=Age,fill=Gender)) + 
  geom_boxplot(alpha=.1,width=.2) +
  geom_violin(alpha=.1)
```

### Date

```{r}
range(m.df$Brith)
```

```{r}
m.df$VisitAge <- difftime(m.df$Diag1st,m.df$Brith)/365

ggplot(m.df,aes(x=Age,y=VisitAge)) + geom_point() + 
  geom_abline(linetype=2,color="blue")
```
观察到一个异常点。

```{r}
m.df$AgeBias <- m.df$VisitAge/m.df$Age

head(m.df[order(m.df$AgeBias,decreasing = T),])
```

### Smoke

```{r}
table(m.df$SmokeHist)
```
处理吸烟变量分类
```{r}
m.df$SmokeBrief <- substr(m.df$SmokeHist,1,1)
m.df$SmokeBrief <- as.factor(m.df$SmokeBrief)
levels(m.df$SmokeBrief) <- c("不吸烟","有吸烟史")
```

处理病情进展分类
```{r}
m.df$Dev_fac <- as.factor(m.df$Develop)
levels(m.df$Dev_fac)
levels(m.df$Dev_fac) <- c("维持","恶化")
```

```{r}
sum_smoke_dev <- table(m.df$SmokeBrief,m.df$Dev_fac)
sum_smoke_dev
sum_smoke_dev/rowSums(sum_smoke_dev)
```

#### test

```{r}
chisq.test(sum_smoke_dev)
```

### EGFR

```{r}
table(m.df$EGFR,m.df$Develop)
```

fix typo

```{r}
m.df$EGFR[which(m.df$EGFR=="19del")] <- "19Del"
```

```{r}
table(m.df$EGFR,m.df$Develop)
```


# 利用统计学再次审视数据清洗

标准正态分布
```{r}
x <- seq(-4, 4, length.out = 1000)
y <- dnorm(x)

# 创建数据框
df <- data.frame(x = x, y = y)

# 绘制标准正态分布图像
ggplot(df, aes(x = x, y = y)) +
  geom_line(color = "blue", size = 1) +
  geom_vline(xintercept = c(-1.96, 1.96), color = "red", linetype = "dashed") +
  geom_vline(xintercept = c(-2.58, 2.58), color = "darkred", linetype = "dashed") +
  geom_text(aes(x = 1.96, y = 0.4, label = "α=0.05"), color = "red", hjust = 1.1, vjust = 0.5) +
  geom_text(aes(x = 2.58, y = 0.4, label = "α=0.01"), color = "darkred", hjust = -0.1, vjust = 0.5) +
  geom_text(aes(x = -1.96, y = 0.4, label = "α=0.05"), color = "red", hjust = -0.1, vjust = 0.5) +
  geom_text(aes(x = -2.58, y = 0.4, label = "α=0.01"), color = "darkred", hjust = 1.1, vjust = 0.5) +
  labs(title = "标准正态分布与显著性水平", x = "Z 分数", y = "密度") +
  theme_minimal()
```

再次观察年龄：
```{r}
ggplot(m.df,aes(x=Age)) + geom_density(aes(color=Gender))
```
基本统计量
```{r}
library(plyr)
m.df %>% group_by(Gender) %>%
  dplyr::summarise(
    mean=mean(Age),
    median=median(Age),
    sd=sd(Age))

```

Shapiro-Wilk 检验
```{r}
shapiro.test(m.df$Age)
```




查看箱线图
```{r}
ggplot(m.df,aes(x=Gender,y=Age)) + geom_boxplot(aes(fill=Gender))
```

查看四分位点：
```{r}
m.df %>% group_by(Gender) %>%
  dplyr::summarise(
    Q1=quantile(Age,0.25),
    Q2=quantile(Age,0.5),
    Q3=quantile(Age,0.75))
```



提问：男女组能否合在一起分析？

```{r}
wilcox.test(Age~Gender,m.df)
```

